臺灣高雄地方法院刑事判決　　　　　　　100年度訴字第709號
公　訴　人　臺灣高雄地方法院檢察署檢察官
被　　　告　蔡顓安
選任辯護人　吳春生律師
　　　　　　蔡念辛律師
上列被告因違反毒品危害防制條例案件，經檢察官提起公訴（
99年度偵字第33928號），本院判決如下：
    主  文
蔡顓安無罪。
    理  由
一、公訴意旨略以：被告蔡顓安及真實姓名年籍不詳，綽號「阿
    弟仔」之成年男子（下稱「阿弟仔」），均明知甲基安非他
    命、MDMA、MDA 、硝甲西泮及愷他命分係毒品危害防制條例
    第2 條第2 款、第3 款所規定之第二級、第三級毒品，未經
    許可不得販賣，竟意圖營利，共同基於販賣第二級毒品甲基
    安非他命、MDMA、MDA 、第三級毒品愷他命及硝甲西泮之犯
    意聯絡，於民國98年10月25日前之某日，在不詳處所，以不
    詳方式，販入第二級毒品甲基安非他命、MDMA及MDA 共計22
    顆、第三級毒品愷他命7 大包及硝甲西泮3 顆後，伺機欲販
    售予不特定人牟利。嗣於98年10月25日凌晨2 時30分許，被
    告駕駛車號ZA-6937 號自用小客車，搭載「阿弟仔」在高雄
    縣鳥松鄉（現改制為高雄市鳥松區○○○路105 號之亞曼尼
    汽車旅館前時，因形跡可疑，為巡邏員警臨檢盤查，「阿弟
    仔」見狀旋即逃逸，被告隨後即自行自褲子右前口袋內取出
    愷他命4 大包（驗前淨重共計29.365公克），並在上開自小
    客車內之放置在手剎車位置之LV咖啡色斜背包內查獲如附表
    二所示之物品，因認被告涉有毒品危害防制條例第4  條第2
    項、第3 項之販賣第二級、第三級毒品罪嫌等語。
二、按犯罪事實應依證據認定之，無證據不得認定犯罪事實，刑
    事訴訟法第154 條第2 項定有明文。又刑事訴訟上證明之資
    料，無論其為直接或間接證據，均須達於通常一般之人均不
    致有所懷疑，而得確信其為真實之程度，始得據為有罪之認
    定，若關於被告是否犯罪之證明未能達此程度，而有合理懷
    疑之存在，致使無從形成有罪之確信，根據「罪證有疑，利
    於被告」之證據法則，即不得遽為不利被告之認定，最高法
    院76年度台上字第4986號判例可資參照；次按被告或共犯之
    自白，不得作為有罪判決之唯一證據，仍應調查其他必要之
    證據，以察其是否與事實相符，刑事訴訟法第156 條第2 項
    定有明文，立法目的在以補強證據之存在，藉以限制合法自
    白在證據上之價值，俾發現實質的真實，即使被告之自白出
    於任意性，然若別無其他補強證據足以擔保其自白與事實相
    符，該自白仍非刑事訴訟法上得據之為認定被告犯罪之唯一
    證據，當不得單憑此而為被告不利之認定，最高法院95年台
    上字第5809號判決可茲參照；末按刑事訴訟法第161 條第1
    項規定：檢察官就被告犯罪事實，應負舉證責任，並指出證
    明之方法。因此，檢察官對於起訴之犯罪事實，應負提出證
    據及說服之實質舉證責任。倘其所提出之證據，不足為被告
    有罪之積極證明，或其指出證明之方法，無從說服法院以形
    成被告有罪之心證，基於無罪推定之原則，自應為被告無罪
    判決之諭知，最高法院92年台上字第128 號判例意旨可參照
    。
三、按被告以外之人於審判外之陳述，雖不符刑事訴訟法第159
    條之1 至第159 條之4 之規定，而經當事人於審判程序同意
    作為證據，法院審酌該言詞陳述或書面陳述作成時之情況，
    認為適當者，亦得為證據。當事人、代理人或辯護人於法院
    調查證據時，知有第159 條第1 項不得為證據之情形，而未
    於言詞辯論終結前聲明異議者，視為有前項之同意，同法第
    159 條之5 第1 、2 項分別定有明文。本案之傳聞證據，檢
    察官、被告及辯護人迄未於本案言詞辯論終結前聲明異議，
    依前開法條之規定，視為被告已同意援引作為證據，且經本
    院審酌該等言詞陳述作成時之情況及證據取得過程等節，認
    為適當，可以作為認定事實之依據。
四、檢察官起訴被告涉犯前揭罪嫌，無非以被告蔡顓安於警詢及
    偵查中之供述、扣案之第二級毒品MDMA、MDA 、甲基安非他
    命、第三級毒品愷他命、硝甲西泮、高雄醫學大學附設中和
    紀念醫院檢驗報告及查獲照片等為其論據。訊據被告固坦承
    於前揭時地，持有如附表一所示之毒品為警查獲，當場另扣
    得之LV背包內有如附表二所示之物品，然否認有何販賣第二
    級及第三級毒品之犯行，辯稱：如附表一編號1 所示之愷他
    命係伊所有，如附表二所示之物品，係綽號「阿弟仔」之陳
    柏鴻所有，伊購買之愷他命係供伊自行施用，並無販賣任何
    毒品之犯行等語。
五、經查：
  (一)警方於98年10月25日凌晨2 時30分許，在高雄市○○區○○
    路105 號之亞曼尼汽車旅館外，攔查被告所駕駛、搭載綽號
    「阿弟仔」之陳柏鴻之車號ZA-6937 號自小客車，自被告身
    上起獲如附表一編號1 所示之愷他命，自陳柏鴻取下車之LV
    背包內查獲如附表二所示毒品等物之事實，業據被告於警詢
    、偵查及本院審理中坦承不諱（警卷第7 至9 頁、偵一卷6
    、8 頁、院一卷第27頁），並有搜索扣押筆錄、扣押物品目
    錄表、扣押物品收據、查獲照片、高雄醫學大學附設中和紀
    念醫院檢驗報告在卷（見警卷第15至24、31至33頁、偵一卷
    第33至37、46至47頁），以及如附表一、二所示之毒品扣案
    可稽，應堪認定。
  (二)關於LV背包及其內之物品係何人所有部分，本院審酌：(1)證
    人陳柏鴻於本院審理中證稱：98年10月25日凌晨，伊搭乘被
    告駕駛之車號ZA-6937 號自小客車，前往高雄市鳥松區之亞
    曼尼汽車旅館參加搖頭派對，放在該自小客車手煞車處之LV
    背包係伊所有，背包內之愷他命、搖頭丸、帳冊等物，均係
    伊所有等語（見院二卷第142 頁反面、第143 頁正面），業
    已證稱LV背包及其內之物品係其所有。(2)證人蔡燕齡於本院
    審理中證稱：伊不認識被告，扣案帳冊內記載伊之姓名及住
    址資料，係伊所書寫，係伊在約5 年前留給1 位74年次的朋
    友，那位朋友就是在庭之陳柏鴻等語（見院二卷第98頁反面
    、第99頁正面、第100 頁正面、第148 頁正面），且以肉眼
    觀察，證人蔡燕齡具結結文中之簽名，核與前揭帳冊內「蔡
    燕齡」簽名之字跡、筆順相近（見偵一卷第70頁、院二卷第
    102 頁）；參以證人蔡燕齡與陳柏鴻本係多年前認識之朋友
    ，應無迴護毫無私交之被告而誣陷證人陳柏鴻之可能，其前
    揭證述，應堪採信。(3)持有第二級毒品係犯罪行為，證人陳
    柏鴻為具有通常智識能力之成年人，對此法律上之常識，應
    無不知之理，且扣案如附表二編號5 之愷他命，數量非少，
    如經查獲，亦有可能為警方以販賣第三級毒品之重罪移送偵
    辦；參以被告於警詢、偵查中陳稱其與陳柏鴻認識之時間僅
    有1 至2 月，2 人係在夜店認識等語（見偵卷第6 頁），核
    與證人陳柏鴻於本院審理中證述其與被告相識期間不長相符
    （見院二卷第143 頁反面），是以其2 人相交之期間及相識
    之地點而論，應尚非屬相交甚深之好友，證人陳柏鴻應無迴
    護被告，而自陷偽證及違反毒品危害防制條例案件，致遭追
    訴之必要。(4)背包內放置屬於個人之物品，屬常態之事實，
    而扣案背包內之帳冊既有證人蔡燕玲留給證人陳柏鴻之個人
    資料，是該背包及其內所裝放之物品屬證人陳柏鴻所有，尚
    與常情不相違背。綜上，堪認扣案之LV背包及其內之物品應
    屬證人陳柏鴻所有，被告辯稱非其所有等語，應堪採信。
  (三)附表一、二所示之毒品既分屬被告、證人陳柏鴻所有，則應
    再論究被告是否有販賣如附表一所示之愷他命，以及是否有
    與證人陳柏鴻共同販賣如附表一、二所示毒品等情。然查：
  1.被告遭扣如附表一所示之愷他命共14小包，驗前淨重共29.3
    65公克，驗後淨重共29.344公克，數量尚非甚多，有前揭檢
    驗報告可參。而關於施用毒品之頻率，被告於警詢中雖陳稱
    ：最近1 次係於98年10月10日晚上11時許，在高雄市○○路
    上之US夜店內施用愷他命等語（見警卷第8 頁），距離本案
    於98年10月25日遭查獲時已近半月之久，似謂被告並非經常
    施用愷他命。然施用毒品之人遭警查獲後，以坦承多日前曾
    施用過毒品，然近日內未曾施用毒品之詞搪塞，以冀免刑責
    或行政處罰，在司法實務上，並不少見；參以被告於偵查中
    陳稱：伊沒事就會想抽K 菸（亦即以將愷他命摻入香菸內，
    點菸吸食煙霧之方式，施用愷他命），1 天可施用5 至10公
    克愷他命，不一定天天施用，有時會隔1 、2 天再施用等語
    （見偵一卷第16頁），已與其於警詢及偵查中陳述施用愷他
    命之頻率不符，究竟應以被告何次之陳述較為可採，均非無
    疑。且被告經查獲採尿送驗，並未檢驗其尿液是否含有愷他
    命之成分乙節，有臺灣檢驗科技股份有限公司濫用藥物尿液
    檢驗報告、毒品犯罪嫌疑人尿液採驗作業管制紀錄可參（見
    偵一卷第12、25頁），亦無法以前揭檢驗報告逕予排除被告
    在查獲前曾經施用愷他命之可能性，是被告最近1 次施用愷
    他命之日期是否為98年10月10日，尚非無疑。
  2.被告遭查獲之愷他命共分成14小包，雖可令人質疑其有意分
    裝攜帶，利於販賣可能，然被告於偵查中陳稱：扣案之愷他
    命係伊於被查獲前一晚（即98年10月24日），在US夜店向綽
    號「阿文」之男子所購買等語（見偵一卷第6 頁），是尚無
    法排除被告於98年10月24日晚間，向「阿文」購買扣案之愷
    他命後，尚不及攜帶回家，而直接與陳柏鴻驅車前往亞曼尼
    汽車旅館施用之可能。又被告與證人陳柏鴻分持前開毒品，
    前往亞曼尼汽車旅館之目的，不論係被告於警詢中所稱：伊
    與「阿弟仔」前去住宿（見警卷第8 頁）；或是被告偵查中
    所陳稱：「阿弟仔」要去旅館與朋友施用愷他命（見偵一卷
    第96頁）；或是被告於本院審理中陳稱：「阿弟仔」約伊前
    往旅館狂歡等語（見院二卷第23頁正面）；或是證人陳柏鴻
    於本院審理中證稱：98年10月24日晚上在US夜店遇到被告，
    臨時決定去亞曼尼汽車旅館參加搖頭派對等語（見院二卷第
    144 頁反面），亦僅能證明被告與證人陳柏鴻有意前往亞曼
    尼汽車旅館施用毒品，在無積極證據足以證明被告與證人陳
    柏鴻相約各自或共同出資，在US夜店或其他處所，販入第二
    級及第三級毒品，再伺機一同前往夜店、汽車旅館，分頭販
    賣毒品之情形下，尚難認定被告有販賣或與證人陳柏鴻有共
    同販賣第二級或第三級毒品之犯行。
  (四)至被告所持有之第三級毒品愷他命，經檢驗之純質淨重雖達
    23.756公克，已逾法定之20公克，然毒品危害防制條例第11
    條5 項之規定，雖經總統於98年5 月20日公布，因其施行日
    期為98年11月20日，是依法律不溯及既往原則，自不能以被
    告於98年10月25日持有純質淨重逾20公克之愷他命，而論以
    持有第三級毒品逾量之刑責，應予敘明。
六、綜上所述，本件檢察官所為之舉證，尚不足證明被告涉有販
    賣第二級、第三級毒品之犯行，又本院復查無其他積極證據
    足資證明被告確有前開犯行，揆諸前揭法條及判例意旨，自
    應對被告為有利之認定，不能證明被告犯罪，依法自應為無
    罪之諭知。另扣案如附表一、二所示之毒品，雖均為違禁物
    ，然因被告既經認定無罪在案，從刑亦無所附麗，故亦不為
    沒收之諭知。至證人陳柏鴻所涉違反毒品危害防制條例之犯
    嫌，宜由檢察官另行偵辦，併此敘明。
據上論斷，應依刑事訴訟法第301 條第1 項，判決如主文。
本案經檢察官張媛舒到庭執行職務。
中    華    民    國   100    年    12    月    14    日
                    刑事第五庭  審判長法  官  李昆南
                                      法  官  陳盈吉
                                      法  官  方錦源
以上正本證明與原本無異。
如不服本判決，應於判決送達後10日內，向本院提出上訴狀。
中    華    民    國   100    年    12    月    14    日
                                      書記官  王珮樺
附表一
┌──┬─────┬─────────┬───────────┐
│編號│名稱及數量│重量              │附註（檢驗報告編號）  │
├──┼─────┼─────────┼───────────┤
│ 1  │含愷他命之│驗前淨重共29.365公│臺灣高雄地方法院檢察署│
│    │白色晶體粉│克，驗後淨重共29.3│99檢總管00134號扣押物 │
│    │末14包    │44公克。          │品清單編號9 、10、14、│
│    │          │                  │15（0000-000） 。     │
├──┼─────┼─────────┼───────────┤
│ 2  │行動電話3 │                  │門號分別為0000000000、│
│    │支        │                  │0000000000、0000000000│
└──┴─────┴─────────┴───────────┘
附表二
┌──┬────────────┬──────────────┐
│編號│名稱及數量              │重量（檢驗報告編號）        │
├──┼────────────┼──────────────┤
│ 1  │含MDA之暗紅色圓錠共12 顆│驗前淨重2.948 公克，驗後淨重│
│    │                        │2.94公克（0000-000）        │
├──┼────────────┼──────────────┤
│ 2  │含MDMA之黃色錠劑5 顆、橘│驗前淨重2.105 公克，又後淨重│
│    │色錠劑2 顆，共7 顆      │2.098公克（0000-000）       │
├──┼────────────┼──────────────┤
│ 3  │含MDMA及甲基安非他命之淺│驗前淨重0.816 公克，驗後淨重│
│    │綠色錠劑共3 顆          │0.811公克（0000-000）       │
├──┼────────────┼──────────────┤
│ 4  │含硝甲西泮之淺橘色扁圓錠│驗前淨重0.589 公克，驗後淨重│
│    │3 顆                    │0.585公克（0000-000）       │
├──┼────────────┼──────────────┤
│ 5  │含愷他命之白色晶體粉末3 │驗前淨重59.286公克，驗後淨重│
│    │包                      │59.26 公克（0000-000）      │
├──┼────────────┼──────────────┤
│ 6  │行動電話8 支            │                            │
├──┼────────────┼──────────────┤
│ 7  │新臺幣11萬元            │                            │
├──┼────────────┼──────────────┤
│ 8  │帳冊2 本                │                            │
├──┼────────────┼──────────────┤
│ 9  │許正瑋之國民身分證1 張  │                            │
└──┴────────────┴──────────────┘